【裁判字號】    95,聲再,89
【裁判日期】    951013
【裁判案由】    誣告
【裁判全文】
臺灣高等法院臺南分院刑事裁定          95年度聲再字第89號
再審聲請人
即受判決人  甲○○
上列聲請人因誣告案件，對於本院九十三年度上更（一）字第四
三八號中華民國九十三年十二月十日第二審確定判決（臺灣臺南
地方法院九十年度訴字第二五五號、臺灣臺南地方法院檢察署八
十九年度偵字第九一四九號；併辦案號九十年偵字第一一三一五
號），聲請再審，本院裁定如下：
    主  文
再審之聲請駁回。
    理  由
一、本件聲請再審意旨略以：
  (一)聲請人於民國（下同）七十一、二年間就與黃再順有金錢往
    來，七十四年起黃再順以改變借貸方式為由而收回支票，將
    其所有之樓房與多筆土地等財產設定抵押予聲請人，由代書
    柯文漢在七十四年四月十五日辦理一切手續，設定抵押權新
    台幣（下同）二百十五萬元。其中坐落在台南縣麻豆鎮○○
    街二八號之抵押房屋前，有一老舊木造平房，為未保存登記
    之建物，聲請人於辦理過戶手續始發現該屋未登記為黃再順
    所有，經詢問黃某後，告知係因不要繳稅所以沒有稅籍等語
    ，並經代書柯文漢證實後，聲請人始將該十九張支票交還黃
    再順。
  (二)數天後黃再順又藉口要蓋房屋，要再向聲請人借用二百萬元
    等語，同時柯文漢亦介紹黃上川與聲請人認識，黃上川則稱
    黃再順欲向其借貸二百萬元，但須以黃再順財產二分之一為
    擔保，聲請人經不起黃再順再三懇求，且柯文漢亦保證黃再
    順之財產總值為五百萬元，足以擔保聲請人及黃上川之債權
    總額四百十五萬元，故聲請人同意與黃某辦理第二次抵押設
    定，並在七十四年五月十四日將相關證件交由代書柯漢文辦
    理手續。
  (三)七十四年七月二十九日柯文漢辦好一切手續，聲請人要求黃
    上川交出二百萬元，黃上川則稱手頭不便，只有一百五十萬
    元，欲向聲請人借用五十萬元周轉，並約定七十四年八月七
    日至麻豆郵局見面。但在七十四年八月五日黃上川復來電要
    求聲請人先領五萬元給黃再順急用，於七十四年八月七日黃
    上川在麻豆郵局問口說聲請人的四十五萬元，一定要存入他
    新開戶的戶頭裡，這樣才能證實黃上川確實有存款二百萬元
    在麻豆郵局戶頭，要借給黃再順。聲請人立刻要求他寫借據
    五十萬元，他就推拖說，他是人格者三天後就提現金還你，
    始終不肯寫借據，就在麻豆郵局僵持二、三個小時，黃再順
    等不及趕過來說，他要急用先提領六十萬元給他，聲請人看
    黃再順點鈔不注意之際，黃上川溜走，從七十四年八月七日
    至七十四年八月十三日不知去向，七十四年八月十四日在黃
    上川家門口等到黃上川，他說，先到麻豆鎮農會再說，到了
    農會他要求櫃檯辦事員提出一張便條紙，上寫著六十三萬元
    ，他就指著便條說，官田鄉○○路六十二巷六號樓房借款是
    一百二十萬元，有抵押的六十萬元聲請人負責，另外六十萬
    元的信貸，三萬元的利息聲請人不負責，一定要先扣除。不
    得已只好到麻豆地政事務所請領一張抵押權書狀，只有一筆
    抵押權是一百二十萬元。黃上川才肯和聲請人回到麻豆郵局
    ，理應將存款一百三十五萬元金額提出才是，在提出之前先
    扣除官田鄉六十二巷六、十四號兩棟樓房的稅金九萬二千三
    百八十元。交出的金額是一百二十五萬七千六百十二元。
  (四)七十九年後聲請人以佳里稅捐處單請求黃再順遷讓坐落台南
    縣麻豆鎮○○街二十八號房屋及樓房，柯文漢以代書兼證人
    出庭作證，房屋及樓房是借貸關係非買賣，黃上川說：他要
    分二八○，一／二萬元，黃再順說：無有約定沒有還錢房屋
    就變成他的。並提出覺書一張附加聲請人印鑑證明一張、身
    分證正反面一張為證物，有七十九年訴字第一一七五號判決
    書可稽。
  (五)八十年向台南地方法院檢察署對黃再順提出詐欺的告訴，認
    黃再順明知坐落台南縣麻豆鎮○○街二十八號土地之上的木
    造房屋是其胞兄黃再陣所有，因已被另人先蓋房屋，自知無
    法再向地政事務所辦理保存登記，為了達到收回十九張支票
    ，與代書柯文漢勾結說謊詐騙聲請人，達到收回十九張支票
    ，提出証物覺書及台南縣麻豆地政事務所地籍登記簿。柯文
    漢竟作偽証全部不承認，七十四年五月七日對聲請人說：房
    屋切實是黃再順的，我作代書的人產權不清楚絕對不辦理，
    並否認覺書上親筆所寫土地之上的房屋樓房所有地上物全部
    都在內，在七十四年四月十五日要辦理抵押權之前一定要向
    地政事務所閱攬資料文件，明知黃再順的土地上在三十八年
    就有別人保存登記的房屋，一直騙至七十九年還寫在覺書上
    說土地之上的房屋樓房及地上物全部，向檢察官說他只辦理
    佳里稅捐處稅單的樓房，覺書在七十九年提出，八十年柯文
    漢就自行廢棄。
  (六)八十二年針對黃再順在八十年度偵字第三八五二號提出證物
    交還支票証明書之上加附有印鑑証明各一張。黃上川在八十
    三年一月十日提出覺書交還支票証明影印之後，才從新加蓋
    印章各一張送請求檢察官分作二次鑑定，第一次是八十三年
    一月十七日，第二次是八十三年四月十三日，先以交還支票
    証明書和八十三年一月十五日檢察官要管區警員到聲請人住
    處，叫聲請人再聲請一張印鑑鈃明寄給他，他還送請鑑定，
    因前一張印鑑找不到。第二次是覺書交還支票證明一起送請
    鑑定，結果是以第二影印之後才在從新蓋章的為標準。柯文
    自七十四年五月七日和黃再順一同騙回十九張支票，又再與
    黃上川串通七十四年五月十四日之前在黃上川要出資二百萬
    元為恍子騙取聲請人之印鑑證明。在七十四年七月二十九日
    黃上川就說他手中只有一百五十萬元，向聲請人先借五十萬
    元，自七十四年五月十四日起至七十四年七月二十九日止，
    柯文漢委任的代書業已終止委任關係。七十四年五月十四日
    之印鑑理應交還給委任人，不但不交回還在七十九年加附在
    覺書之上又在八十年加附交還支票證明書之上，要証明七十
    四年五月七日所交還十九張支票是黃上川所有，聲請人只出
    資黃上訓七十四年八月七日在麻豆郵局新開戶第一筆存一百
    九十五萬的五十萬元，是要借給黃再順，而不是要借黃上川
    的，有交還支票證明書之上還加附有聲請人印鑑又一張可稽
    ，証明四百十五萬元借款中，聲請人只出資這五十萬元，因
    此告聲請人詐欺。七十四年八月七日黃上川要提出麻豆郵局
    存簿要先叫黃再順指出聲請人存款五十萬元要借他，不是要
    借給黃上川，五十萬元在黃上川戶頭內的什麼地方，柯文漢
    看清楚之後還要叫聲請人提出七十四年八月七日印鑑證明一
    張與印鑑核對之同時，還要先撰寫委任書要三人簽名蓋印，
    要委任他撰寫交還支票証明書是要証明什麼事情。撰寫好之
    後還要求自行簽名，如不會簽名或不願意或要請代書簽，柯
    文漢身為代書理應知道最基本的法律常識，沒有人簽名又沒
    有人委任代簽名，就不能代別人簽名。
  (七)請求鑑定是一定要以法定印鑑為基本，一直追究到事實真相
    。第一次鑑定結果就知道印鑑是被盜，用印鑑被盜刻。第二
    次再鑑定覺書上的用意是黃上川業已承認他已取得二百七十
    五萬元債權之後還要來分麻豆鎮○○街二十八號土地上沒有
    保存登記的房屋樓房是七十四年五月七日聲請人和柯文漢、
    黃再順三人確定地上的房屋樓房是黃再順所有，才將十九張
    支票交還給黃再順，與黃上川無關。黃上川還要來分二百八
    十萬元之二分之一，十九張支票出現二個，頭一個是七十四
    年五月七日以佳里稅捐處稅單為據。在柯文漢、黃再順說：
    台南縣麻豆鎮○○街二十八號土地上的房屋樓房確實是黃再
    順所有，而交還十九張支票。一個是黃再順要證明七十四年
    八月七日黃上川麻豆鎮郵局戶頭內二百萬元之中的五十萬元
    存款是要借給黃再順，不是要借給黃上川，所以提出十九張
    支票為証。
  (八)請求調閱七十四年八月七日黃上川在台南縣麻豆郵局新開戶
    戶頭，並查明第一筆存款金額為何從存款一百三十五萬元扣
    除九萬二千三百八十八元是什麼錢，確實借款是多少？七十
    九年請求遷讓黃再順台南縣麻豆鎮○○街二十八號柯文漢以
    代書兼証人出庭，提出覺書之上加附有聲請人印鑑証明一張
    、身分証正反面影本各一張，黃上川出庭說要分二百八十萬
    元之二分之一，七十四年八月七日明知道自己只出資一百四
    十萬七千六百十二元，不足一百三十四萬二千三百八十八元
     是 聲請人所有，出庭作偽証。
  (九)八十年向黃上川請求給付八月七日麻豆郵局五十萬元借款，
    黃再順出庭作偽証。印鑑只有七十四年五月十四日台南縣西
    港鄉戶政事務所核發的一顆，以上的印文不符就是盜刻印鑑
    、印文，盜用印鑑証明。
  (十)依刑事訴訟法第四百二十條第一項規定，提出以上四項相關
    証據証明。
    １原判決所憑之証物已證明為偽造或變造者。
    ２黃上川、黃再順根本不承認有麻豆郵局新開戶之情事，不
      承認七十四年八月七日有到麻豆郵局提領六十萬元，黃上
      川不承認有麻豆郵局七十四年八月十四日存款一百四十萬
      七千六百十二元。
    ３綜合種種事實，自七十四年五月十四日聲請人從台南縣西
      港鄉戶政事務所聲請印鑑証明，交給代書柯文漢辦理過戶
      及設定一切手續，至七十四年七月二十九日辦好手續就應
      將剩餘印鑑証明交還本人，柯文漢不但不交還一直在七十
      九年撰寫覺書，就以七十四年五月十四日印鑑証明連續盜
      用印鑑証明，以上請求明察，並撤銷九十三年度上更(一)字
      第四三八號判決。
二、按有罪之判決確定後，有(一)原判決所憑之證物已證明其為偽
    造或變造者。(二)原判決所憑之證言、鑑定或通譯已證明其為
    虛偽者。(三)受有罪之人，已證明係被誣告者。(四)原判決所憑
    之通常法院或特別法院之裁判已經確定裁判變更者。(五)參與
    原判決或前審判決或判決前所行調查之法官，或參與偵查或
    起訴之檢察官，因該案件犯職務上之罪已經證明者，或因該
    案件違法失職已受懲戒處分，足以影響原判決者。(六)因發見
    確實之新證據，足認受有罪判決之人應受無罪、免訴、免刑
    或輕於原判決所認罪之判決者，為受判決人之利益，得聲請
    再審；又聲請再審，應以再審書狀敘述理由，附具原判決之
    繕本及證據，提出於管轄法院為之，刑事訴訟法第四百二十
    條第一項、第四百二十九條分別定有明文。
三、經查：本件聲請人甲○○前已多次聲請再審，屢因程式不備
    或程序欠缺，經本院駁回在案，有臺灣高等法院被告前案紀
    錄表在卷足憑。又聲請人本件聲請再審雖檢附本院九十三年
    度上更(一)字第四三八號確定判決一份，惟觀之聲請人上開再
    審聲請理由，或僅敘明其與黃再順、黃上川、柯文漢等人之
    借款及爭執經過，或係對原確定判決再度提出辯解，或係就
    原確定判決對證據之取捨、證據能力之認定等情事予以指摘
    ，然對於究係依據刑事訴訟法第四百二十條第一項何款再審
    理由聲請再審則未指明，其聲請再審之程序，即有違背非以
    法定再審原因聲請審之規定。再者，以刑事訴訟法第四百二
    十條第一項第一款之再審事由聲請再審者，須原判決所憑之
    証物，以經判決確定或其刑事訴訟不能開始或續行，非因證
    據不足者為限，同條第二項定有明文。聲請人雖於再審聲請
    狀內敘明「原判決所憑之証物已證明為偽造或變造者」，但
    就本件聲請是否係主張原確定判決有上開再審之事由，並未
    指明，且亦未提出聲請人所稱之「原確定判決所憑之証物」
    ，業經「判決確定確屬偽造」之相關事証，供本院審酌，從
    而本件再審之聲請，尚難謂合法，應予駁回。
據上論斷，應依刑事訴訟法第433條，裁定如主文。
中    華    民    國    95    年    10    月    13    日
                  刑事第四庭    審判長法  官  吳志誠
                                      法  官  羅心芳
                                      法  官  陳珍如
以上正本證明與原本無異。
如不服本裁定，應於收受本裁定後五日內向本院提出抗告狀。
                                      書記官  岑  玢
中    華    民    國    95    年    10    月    13    日


司法院資訊處製作；財團法人民間司法改革基金會備份。
